【裁判字號】    89,易,105
【裁判日期】    890331
【裁判案由】    台灣地區與大陸地區人民關係條例
【裁判全文】
臺灣宜蘭地方法院刑事判決                          八十九年度易字第一五號
    公    訴    人    臺灣宜蘭地方法院檢察署檢察官
    被          告    世代興業股份有限公司
    被告兼右代表人    甲○○
    右一人選任辯護人  石吉村律師
右列被告因違反台灣地區與大陸人民關係條例案件，經檢察官提起公訴（八十八年度
偵字第四二一一號、八十九年度偵字第二七號），本院判決如左：
    主  文
甲○○違反不得僱用大陸地區人民在台灣地區從事未經許可之工作之規定，處拘役伍
拾日，如易科罰金以新台幣玖佰元即銀元參佰元折算壹日。緩刑貳年。
世代興業股份有限公司違反不得僱用大陸地區人民在台灣地區從事未經許可之工作之
規定，科罰金新台幣參萬元。
    事  實
一、甲○○係世代興業股份有限公司（以下簡稱世代公司）之經理，為該公司執行業
    務之人，明知雇主不得僱用大陸地區人民從事未經許可之工作，竟於民國八十八
    年十月初之某日起，以按件計酬方式，依每件新台幣（下同）一元或五角不等計
    算之代價，僱用以探親名義來台之大陸人民黃豐冰在世代公司之成衣工廠內從事
    未經許可之成衣加工工作。迨八十八年十一月五日十五許，在上址為警查獲。
二、案經宜蘭縣警察局蘇澳分局報告臺灣宜蘭地方法院檢察署檢察官暨由檢察官自動
    偵查起訴。
    理  由
一、訊據被告甲○○對於其為世代公司成衣廠之代表人，於前揭時地僱用黃豐冰在世
    代興業股份有限公司之工廠內工作事實，供承不諱，核與證人即大陸地區人民黃
    豐冰於警訊中證述情節相符。被告甲○○雖以不知黃豐冰為大陸人民置辯，辯稱
    ：黃豐冰於十月初左右來應徵工作，當時因公司工作忙碌，疏於核對其身份，若
    知為大陸來台人士，不致僱用，故並不具犯罪之故意等語云云。惟查證人黃豐冰
    為大陸廣東省人氏，以探病為由獲准入境來台，因本件違反規定在台從事未經許
    可之工作，業經警方依法予以強制出境等情，業據其黃豐冰在警訊中所證稱：我
    於八十八年七月十五日以探病事由入境台灣，再延期至今等語綦詳，並有黃豐冰
    之大陸局核發之身份證明、中華民國台灣地區旅行證（88入出字第33125300號）
    及宜蘭縣警察局蘇澳分局八十八年十一月六日澳警陸字第三六八號函影本各一件
    附卷可稽，是其並無任何經許可在台工作之證明甚為明確，被告甲○○自承為世
    代公司之成衣工廠，負責成衣加工之管理，則僱用工人為其應執行之職務，對新
    進員工應於入廠之初，即有責任取得其身份資料，作為依法加入各種保險及申報
    薪資所得稅之用，自為經營商業重要之工作，自不致因事忙而疏於查核新進員工
    之身份資料，而依卷附大陸之身份證明，與中華民國之身份證或駕駛執照上之形
    式在外觀上即有顯然不同，一目了然，可見被告以事忙未仔細核對或疏於核對為
    由，辯解不知黃豐冰為大陸人民，而無犯罪之故意云云，要係避重就輕之卸詞，
    不足採信。從而被告明知黃豐冰為大陸人民，並未予登記，竟率而僱用之事證明
    確，被告犯行洵堪認定。
二、按僱用大陸地區人民從事未經許可或許可範圍不符之工作，係臺灣地區與大陸地
    區人民關係條例第十五條第四項所規定不得違反之行為，違反者，應依同條例第
    八十三條第一項處罰。被告竟僱用大陸地區人民黃豐冰工作，核其所為，係犯上
    開條例第八十三條第一項之罪。被告甲○○為被告世代公司成衣部之代表人，其
    違反上開臺灣地區與大陸地區人民關係條例十五條第四項之規定，被告世代公司
    應依同條例第八十三條第四項規定依第一項所定之罰金處罰。爰審酌被告甲○○
    等之品性、犯罪動機、手段、目的、犯後態度良好及世代公司經營型態等一切情
    狀，分別量處如主文所示之刑，被告甲○○部分並諭知易科罰金之折算標準，以
    資懲儆。又查被告甲○○前未曾受有期徒刑以上刑之宣告，此有臺灣高等法院檢
    察署刑案紀錄簡覆表一紙附卷可憑，此次因一時失慮，致罹刑章，事後已知悔悟
    ，經此次偵審之教訓，應知警惕而無再犯之虞，本院因認所宣告之刑以暫不執行
    適當，爰予以宣告緩刑二年，以啟自新。
據上論斷，應依刑事訴訟法第二百九十九條第一項前段，臺灣地區與大陸地區人民關
係條例第八十三條第一項、第四項、第十五條第四款，刑法第十一條前段、第四十一
條、第七十四條第一款，現行法規所定貨幣單位折算新台幣條例第二條、罰金罰鍰提
高標準條例第一條前段、第二條，判決如主文。
本案經檢察官吳慧蘭到庭執行職務。
中    華    民    國      八十九      年      三        月      卅一    日
                                    臺灣宜蘭地方法院刑事第一庭
                  法  官  林  明  山
右正本證明與原本無異。
如不服本判決，應於判決送達後十日內向本院提出上訴狀。（應附繕本）
                                            書記官  莊  文  東
中    華    民    國      八十九      年      四        月        一    日
附錄本案論罪科刑法條全文：
臺灣地區與大陸地區人民關係條例第八十三條第一項及第四項：
  違反第十五條第四款或第五款規定者，處一年以下有期徒刑、拘役或科或併科新台
  幣三十萬元以下罰金。
  法人之代表人、法人或自然人之代理人、受僱人或其他從業人員，因執行職務犯前
  三項之罪者，除處罰行為人外，對該法人或自然人並科以前三項所定之罰金。


司法院資訊處製作；財團法人民間司法改革基金會備份。
